【裁判字號】    92,簡上,153
【裁判日期】    921006
【裁判案由】    侵權行為損害賠償
【裁判全文】
臺灣高雄地方法院民事判決                  九十二年簡上字第一五三號
    上  訴  人  鴻欣興業股份有限公司
    法定代理人  戊○○
    訴訟代理人  甲○○
    送達代收人  丁○○
    被上訴  人  壬○○
                丙○○
                己○○
                庚○○
                辛○○
                乙○○
右當事人間請求侵權行為損害賠償事件，上訴人對於民國九十二年三月六日本院高雄
簡易庭九十二年度雄勞簡字第二號第一審判決提起上訴，經本院於民國九十二年九月
二十九日言詞辯論終結，本院判決如左：
    主      文
上訴駁回。
第二審訴訟費用由上訴人負擔。
    事      實
甲、上訴人方面：
一、聲明：
  (一)原判決廢棄。
  (二)右廢棄部分，被上訴人壬○○、丙○○、己○○、庚○○、辛○○、乙○○應連
    帶給付上訴人新台幣（下同）二十二萬元，及自起訴狀繕本送達翌日起至清償日
    止，按週年利率百分之五計算之利息。
  (三)第一、二審訴訟費用由被上訴人負擔。
二、陳述：除與原審判決書所載者相同茲予引用外，補稱：
  (一)林世凱雖為上訴人公司之業務經理，然其執行之職務範圍並不包括代表上訴人締
    結和解契約，是除上訴人另授與林世凱締結和解契約之權外，林世凱並無與被上
    訴人壬○○等六人達成和解之權；且該切結書除右下角載有「凱」字之略式簽名
    外，右上角另有「ＴＯ：大博士」之字樣，可見前開切結書係林世凱傳真至大博
    士即上訴人公司總經理丁○○博士時所簽署，並非締結和解契約之意；況締結和
    解契約茲事體大，衡情自應以「林世凱」之全名為之以示慎重，更可見前開切結
    書上之「大博士」、「凱」等字僅係傳真時之略稱而已。因之，前開切結書僅為
    被上訴人壬○○等六人單方之要約，上訴人公司並未授與林世凱締結和解契約之
    權，縱該切結書上載有「凱」之略式簽名，亦不可能發生和解之效力。
  (二)退步言，縱認兩造間已達成和解，其和解之範圍亦應以當事人間欲求解決之爭點
    即是否撤職為限，至於損害賠償之請求部分，或雖與所稱和解事件有關，但當事
    人間並無欲求一併解決之意，要不能因上訴人公司未表示保留損害賠償之請求權
    ，即認其損害賠償請求權已因和解讓步視為拋棄而消滅。
三、證據：援用原審提出之證據方法，另提出切結書一件為證。
乙、被上訴人方面：
一、聲明：
  (一)上訴駁回。
  (二)第二審訴訟費用由上訴人負擔。
二、陳述：除與原審判決書所載者相同茲予引用外，補稱：
  (一)上訴人雖主張前開切結書係被上訴人單方之要約，然姑不論前開切結書係上訴人
    公司經理林世凱於民國九十一年七月二十五日事先打字完畢，以被上訴人等人如
    未於切結書簽名承認未事先請假、造成公司營運損失等情，即要將其撤職為由，
    逼迫被上訴人等人簽名，被上訴人因恐工作不保，迫於無奈而簽下該切結書以換
    取工作機會，惟上訴人公司事後未守誠信，仍將被上訴人解雇，再以該切結書做
    為被上訴人等造成公司損害之證據，用以要脅被上訴人不得對公司請求給付差額
    工資及資遣費之手段，即以該切結書之形式觀之，由上訴人前所提出之切結書影
    本及上訴人於勞工局調解時提出之切結書影本，右上角均無「ＴＯ：大博士」之
    字樣，可證上開字樣係上訴人事後臨訟所寫，該切結書上本即僅有「凱」之略式
    簽名而已，且該略式簽名之目的並非在傳真，而係在被上訴人簽名後，由經理林
    世凱簽認核可之意。
  (二)本件訴訟之遠因係上訴人自八十九年間起，即無法如期發放薪資，九十一年五、
    六月間更積欠員工薪資達一、二月，而上訴人公司於九十一年四月間即將大部分
    生產線停工，將大多數員工納入排班上班，每人每週僅約能上班一至二天，並以
    日計酬，其後復將部分女作業員之薪資片面調降為基本工資一萬五千八百四十元
    。九十一年七月二十四日，因被上訴人等人有數人當天並無工作可作，有數人因
    有同一部門之同事在公司上班，不致影響公司正常運作，因此當天上午被上訴人
    等員工未到公司上班，一起到高雄市勞工局申請勞資爭議調解，且被上訴人六人
    當時均有年假可休，依上訴人公司過去之習慣，請假並無須經事先准假。其中被
    上訴人壬○○係擔任泡棉剪裁工作，九十一年七月二十四日下午即已回公司上班
    ，並對上午未到班之事向業務經理林世凱請假獲准，並無何曠職之情形；被上訴
    人己○○係擔任ＥＰＥ剪裁工作，之前上訴人公司已交代前一天如該項產品沒有
    訂單即不用上班，九十一年七月二十四日當天並無任何ＥＰＥ產品之訂單，被上
    訴人己○○當天本即不用上班；被上訴人庚○○係擔任倉庫工作，該工作有二人
    擔任，被上訴人庚○○事前有以口頭向另一倉庫班長伍健志請假，依例二人只要
    有一人上班即可，否則豈非禁止勞工休假；被上訴人辛○○係擔任ＥＰＳ杯收縮
    膜部門之工作，事前有向股長宋文得請假，並無曠職之情形；被上訴人丙○○當
    天上午雖未到高雄市勞工局申請調解，惟其下午因發高燒至鳳林醫院就醫，自非
    無故曠職，是上訴人主張被上訴人等係非法怠工、集體曠職之情，實與事實不符
    。
  (三)又被上訴人否認上訴人於九十一年七月二十四日當天有何營業上之損失，且被上
    訴人庚○○所擔任倉庫工作之人員有二人，僅需一人上班倉庫部分即可正常運作
    ，被上訴人己○○所擔任之ＥＰＥ剪裁工作，當天並無訂單，被上訴人己○○根
    本無班可上，被上訴人辛○○擔任之ＥＰＳ杯收縮膜部門工作，平日即有庫存，
    當天亦無任何趕工之情形，被上訴人乙○○、丙○○均係擔任司機工作，當天公
    司尚有三名司機在公司上班，並無因被上訴人乙○○、丙○○未上班而影響公司
    正常營運之情形，是被上訴人六人當天未上班，公司原有之工作均正常進行，公
    司營運並未受影響，何來生產線中斷一日之說？
三、證據：援用原審提出之證據方法。
    理      由
一、被上訴人辛○○、乙○○經合法通知，未於言詞辯論期日到場，核無民事訴訟法
    第三百八十六條所列各款情形，爰依原告之聲請，由其一造辯論而為判決。
二、又按訴之變更或追加，非經他造同意，不得為之，但民事訴訟法第二百五十五條
    第一項第二款至第六款情形（如請求之基礎事實同一、擴張或減縮應受判決事項
    之聲明、不甚礙被告之防禦及訴訟之終結者）不在此限，民事訴訟法第四百四十
    六條第一項定有明文。本件上訴人於原審原起訴請求被上訴人應賠償其三十四萬
    一千八百一十三元，及自起訴狀繕本送達翌日起至清償日止，按週年利率百分之
    五計算之利息，其於本院審理中則縮減其聲明為被上訴人應連帶給付二十二萬元
    ，及自起訴狀繕本送達翌日起至清償日止，按週年利率百分之五計算之利息，就
    訴訟標的部分並無任何追加或變更，其所為僅屬縮減其應受判決事項之聲明，揆
    諸前揭說明，其於本院上訴審中縮減其應受判決之事項，自無須得上訴人之同意
    而為法之所許，合先敘明。
三、本件上訴人起訴主張：被上訴人壬○○、丙○○、己○○、庚○○、辛○○、乙○○六人於九十一年七月二十四日集體曠職，造成上訴人生產線中斷一日蒙受損
    失，被上訴人六人並均已簽立切結書承認上開情事，而上訴人自九十一年七月一
    日起至九十一年七月三十一日止，產值共計一千一百三十八萬二千七百七十八元
    ，經扣除費用計算結果，上訴人因生產線中斷一日所受之損失為三十四萬一千四
    百八十三點一九元，爰依侵權行為之法律關係提起本件訴訟。被上訴人則以：上
    訴人自八十九年起即無法如期發放薪資，至九十一年五、六月更積欠員工薪資達
    一、二月，於九十一年四月時即將大部分生產線暫停，並將大部分之員工納入排
    班上班，每人每週僅能上班一至二天，按日計酬，復片面調降部分女作業員薪資
    ，被上訴人等人或因當天無工作，或因同一部門尚有其他人上班，不致影響上訴
    人之營運，遂於九十一年七月二十四日前往高雄市勞工局申請勞資爭議調解，且
    當時被上訴人等人均尚有年假可休；而被上訴人壬○○於當日下午前往公司上班
    時，已就上午未到班之事向業務經理林世凱請假獲准，被上訴人己○○因當天無
    訂單而無須上班，被上訴人庚○○事前已以口頭向另一倉庫班長伍健志請假，且
    倉庫工作有二人擔任，依例僅需其一上班即可，被上訴人辛○○事前已向股長宋
    文得請假獲准，被上訴人丙○○於當日上午雖未到勞工局調解，但下午因病就醫
    而未到職，另被上訴人乙○○當日係因車禍而無法到職，是被上訴人並無上訴人
    所稱集體曠職之情事，被上訴人未上班亦未影響上訴人之營運等語資為抗辯。
四、本件上訴人主張被上訴人於九十一年七月二十四日未至上訴人公司上班之事實，
    業據其提出切結書一件為證，且為被上訴人所不爭執，上訴人此部分之主張自堪
    信為真實。又上訴人主張其因被上訴人等人集體曠職致生產線中斷一日，受有三
    十四萬一千四百八十三點一九元損失之事實，則為被上訴人所否認，並以前開情
    詞資為抗辯。按當事人主張有利於己之事實者，就其事實有舉證之責任，民事訴
    訟法第二百七十七條前段定有明文。本件上訴人既主張其因被上訴人之集體曠職
    而受有損害，上訴人自應就其所受之損害額及此等損害與被上訴人之集體曠職間
    具有因果關係等節舉證，若上訴人即原告不能舉證自己主張事實為真正，則被上
    訴人即被告就其抗辯事實即令不能舉證，或所舉證據尚有疵累，亦應駁回上訴人
    即原告之訴。經查，上訴人主張其因被上訴人集體曠職致生產線中斷一日，受有
    三十四萬一千四百八十三點一九元之營運損失，無非係以上訴人公司之銷貨日報
    表等件為其依據，然前開銷貨日報表不過係上訴人銷貨之記錄，並無法計算出上
    訴人公司每日之產能究有若干，更不足以證明上訴人於九十一年七月二十四日當
    天，確有因被上訴人未上班一事致生產線中斷，及其產能減少究有若干係因被上
    訴人未到班所致；且被上訴人丙○○、乙○○均為上訴人公司之司機，被上訴人
    庚○○則係從事倉庫工作，渠等之工作內容顯均與生產線無關，當無所謂因其未
    到班而影響上訴人產能之情；另證人宋文得於原審時亦證稱：「下屬即被告辛○○在九十一年七月二十四日上午有打電話給我說有事要請假，我有同意，我們公
    司可以先以口頭請假，事後再補假單，但後來我不知道為何公司不讓他來上班，
    倉庫如果少了一個人應該還可以出貨，收縮模部分還有庫存，司機還是可以由其
    他司機送貨。」等語（見原審第八０頁），足見被上訴人辛○○抗辯其已事先向
    其主管請假之情，應堪採信，是被上訴人辛○○既已事先請假獲准，自無所謂曠
    職之可言。因之，上訴人既未能就其主張因被上訴人未到班致受有產能減少三十
    四萬一千四百八十三點一九元損害之事實為舉證，被上訴人丙○○、乙○○、庚○○之工作，亦均與生產線無關，被上訴人辛○○並已事先向其主管請假獲准，
    則原告此部分之主張，自無可採。
五、綜上所述，上訴人既無法舉證自己主張之事實為真正，被上訴人丙○○、乙○○
    、庚○○之工作，亦均與生產線無關，被上訴人辛○○並已事先向其主管請假獲
    准，則上訴人以被上訴人集體曠職致上訴人生產線中斷為由，請求被上訴人應連
    帶賠償上訴人二十二萬元，及自起訴狀繕本送達翌日起至清償日止，按週年利率
    百分之五計算之利息，自無理由，原審為上訴人敗訴之判決，所持之理由雖有不
    同，然其結果並無二致，上訴意旨指陳原審判決不當，請求廢棄，並無理由，應
    予駁回。
六、本件事證已臻明確，兩造其餘攻擊防禦方法及舉證，核與判決無影響，爰不一一
    論述，併此敘明。
結論：本件上訴為無理由，依民事訴訟法第四百三十六條之一第三項、第四百四十九
條第二項、第四百六十三條、第三百八十五條第一項前段、第七十八條，判決如主文
。
中      華      民      國    九十二    年      十      月      六      日
                                  臺灣高雄地方法院民事第二庭
~B審判長法官  楊富強
~B法      官  楊國祥
~B法      官  曾淑娟
右為正本係照原本作成
本判決不得上訴
中      華      民      國    九十二    年      十      月      六      日
~B法院書記官  林宜正


司法院資訊處製作；財團法人民間司法改革基金會備份。
